【裁判字號】    92,上易,821
【裁判日期】    921016
【裁判案由】    妨害公務
【裁判全文】
臺灣高等法院臺南分院刑事判決            九十二年度上易字第八二一號      Ｇ
      上  訴  人
      即  被  告  甲  ○  ○
      選任辯護人  蘇  新  竹  律師
右上訴人因妨害公務案件，不服臺灣臺南地方法院九十二年度易字第六六九號中華民
國九十二年七月二日第一審判決（起訴案號：臺灣臺南地方法院檢察署九十二年度偵
字第三九九二號），提起上訴，本院判決如左：
      主      文
上訴駁回。
      事      實
一、甲○○因積欠第一商業銀行股份有限公司西台南分行（以下簡稱第一銀行西台南
    分行）、華僑商業銀行股份有限公司（以下簡稱華僑銀行）等債權人之借款未還
    ，經第一銀行西台南分行依保全程序對甲○○所有財產向臺灣臺南地方法院民事
    執行處聲請假扣押（八十九年度執全字第三五三號），並於民國八十九年二月十
    七日，將甲○○所有坐落臺南市○區○○段五○─八六號地號土地執行查封後，
    交由第一銀行西台南分行之代理人陳神玉保管，嗣因華僑銀行向臺灣臺南地方法
    院民事執行處以八十九年度執字第一六二○一號執行事件聲請拍賣抵押物，對甲
    ○○所有之上開土地為強制執行，前開八十九年度執全字第三五三號保全程序則
    併案執行之。嗣甲○○明知其所有上開土地業經法院查封並進行拍賣，竟於九十
    年五月間，將上開土地無償提供予乙○○（同案被告已判刑確定）作隔鄰黃昏市
    場之停車場使用，乙○○即於九十一年六月十五日起，僱工於上開土地搭建鋼鐵
    架帆布屋建物，準備在上開土地上經營旗津海產店，因債權人華僑銀行派員於九
    十一年六月十七日至上開土地查看，發現上開興建中之建物，便透過乙○○所僱
    之不知情工人鍾東明、陳上昇與乙○○電話聯繫，告知上開土地已遭法院查封拍
    賣，乙○○不能有違背查封效力之行為，詎乙○○明知上開土地業經查封，不得
    為有礙執行效果之行為，竟仍與甲○○共同基於違背法院查封之標示效力之犯意
    聯絡，不顧債權人之勸阻及臺灣臺南地方法院諭令其拆除之執行命令，由甲○○
    出具立同意書讓乙○○繼續在上開土地動工興建鋼鐵架帆布屋建物，至九十一年
    六月底搭蓋完成，並在上開土地經營旗津海產店，致減低應買人之應買意願及投
    標之價格，影響抵押債權之實現，而違背法院前開查封之標示效力。
二、案經臺灣臺南地方法院民事執行處函送臺灣臺南地方法院檢察署檢察官偵查起訴
    。
      理      由
一、訊據上訴人即被告甲○○矢口否認有為違背查封效力之行為，辯稱：伊僅將上開
    土地無償提供予被告乙○○做停車場使用，不知其在該地蓋鐵皮屋，亦未同意其
    經營旗津海產店，並無故意違背法院查封之標示效力等語。
二、惟查被告甲○○所有坐落臺南市○區○○段五○─八六號地號土地，確經臺灣臺
    南地方法院民事執行處於八十九年二月十七日查封，且查封時該地除有一間工寮
    外，其餘均為空地，至九十年六月十五日地上工寮均已拆除，並無任何建物，有
    查封筆錄及執行筆錄附卷可按（附於偵他字第七四五號卷第六頁、第七頁、第十
    七頁）。惟於九十年六月十七日華僑銀行襄理張春本等前往勘查時，發現有工人
    在搭建地上物，隨即查問工人後與乙○○連絡，並告以該地業經法院查封，不得
    蓋屋被拒，旋於六月十九日具狀請求法院排除，亦經張春本供證在卷，並有聲請
    狀可按（詳偵他字第八六八號卷第五十二頁、偵他字第七四五號卷第二十頁），
    則該地於法院查封後，再蓋鐵皮屋，甚為明確。
三、被告雖以前詞置辯，經查：
    （一）乙○○使用上開土地並在地上搭蓋鐵皮屋係經被告甲○○同意，且於華僑
          銀行襄理張春本等前往勘查，發覺予以勸阻時，再經甲○○簽之土地使用
          同意書交乙○○由使其抗銀行之阻止建造等情，亦迭據乙○○供明在卷（
          詳偵他字第七四五號卷第十五頁、第二十七頁、第三十頁、偵他字第第六
          八六號卷第七頁、第八頁、第十五頁、原審卷第六十頁），核與證人楊麗
          雲、張春本證述情節相符（詳偵他字第七四五號卷第五十一頁、偵他字第
          第六八六號卷第五十二頁），即被告坦承將土地於查封後無償借予乙○○
          ，簽具土地使用同意書交予乙○○使用，目的是要讓乙○○提供給銀行人
          員證明土地確實提供乙○○使用，並稱偵查中知悉被告乙○○在上開土地
          搭蓋鋼鐵架帆布屋建物，經營旗津海產店並未求被告乙○○將該海產店拆
          除（詳偵他字第第六八六號卷第三十四頁、原審卷第三十頁、第五十九頁
          、第六○頁），足證被告甲○○至遲於乙○○被銀行人員以法院查封拍賣
          為由制止其繼續興建旗津海產店，而找甲○○簽立土地使用同意書，作為
          給債權人銀行看之證明時，即已知悉乙○○在上開土地經營海產店之事。
    （二）再原審民事執行處法官於九十一年八月十五日至上開土地履勘現場時，劉
          益昌未接獲傳票，竟出現在履勘現場，並於原審民事執行處法官諭令其於
          二星期內自行拆除所搭蓋之鋼鐵架帆布屋建物時，當場表示法官無權要其
          拆除，更於法院要求其於執行筆錄上簽名時，明白表示未接獲傳票，拒絕
          簽名之意，此有該次執行筆錄影本附卷可按（詳偵他字第七四五號卷第二
          九至三○頁），足認被告乙○○應係受被告甲○○之通知，始知情法院於
          當日至現場履勘，進而前往現場表示意見。
    （三）綜上所述，被告甲○○應於九十一年六月至八月間某日，與被告乙○○合
          意簽立彼等所稱之土地使用同意書，同意被告乙○○使用上開土地時，即
          已知情被告乙○○在伊所有經法院查封之上開土地搭蓋鋼鐵架帆布屋建物
          ，經營旗津海產店之事，所辯：伊僅將上開土地無償提供予被告乙○○做
          停車場使用，不知其在該地蓋鐵皮屋，亦未同意其經營旗津海產店，並無
          故意違背法院查封之標示效力云云，顯係卸責之詞，不足採信，犯行應可
          認定。
四、查被告明知其所有坐落臺南市○區○○段五○─八六號地號土地業經法院執行查
    封，為避免影響應買人之應買意願及投標之價格，致有礙於執行效果，本應要求
    被告乙○○將上開建物拆除，然其非但未要求拆除，尚且同意被告乙○○繼續在
    上開土地經營旗津海產店，核其所為係犯刑法第一百三十九條違背查封之標示效
    力罪。其與乙○○間就本件違背法院查封標示之效力之行為，有共同犯罪之意思
    聯絡，並進而為無償提供上開土地予被告乙○○經營旗津海產店之行為分擔，均
    為共同正犯。
五、原審審理結果，認被告罪證明確，適用刑法第二十八條、第一百三十九條、第四
    十一條第一項前段，罰金罰鍰提高標準條例第一條前段、第二條，並審酌被告甲
    ○○之犯罪動機、目的、手段及漠視執行法院查封標示之效力，犯罪後多方設詞
    掩飾犯行，不知悔改等一切情狀，量處有期徒刑伍月，並諭知易科罰金以參佰元
    折算壹日，認事用法俱無不合，量刑亦稱妥適，被告上訴意旨否認犯罪，空言指
    摘原判決不當，並無可取，為無理由，應予駁回。
據上論斷，應依刑事訴訟法第三百六十八條，判決如主文。
本案經檢察官林炎昇到庭執行職務。
中    華    民    國      九十二      年      十      月      十六      日
                                  臺灣高等法院臺南分院刑事第五庭
              審判長法官  楊    明    章
                                            法官  沈    揚    仁
                                            法官  戴    勝    利
右正本證明與原本無異。
不得上訴。
                                      法院書記官  吳    銘    添
中    華    民    國      九十二      年      十      月     十七       日
附錄：本判決論罪科刑法條：
刑法第一百三十九條：損壞、除去或污穢公務員所施之封印或查封之標示，或為違背
                    其效力之行為者，處一年以下有期徒刑、拘役或三百元以下罰
                    金。


司法院資訊處製作；財團法人民間司法改革基金會備份。
